臺灣士林地方法院交通事件裁定　　　　100年度交聲字第304號
原處分機關　交通部公路總局臺北區監理所基隆監理站
異　議　人
即受處分人　侯仰霏
上列異議人即異議人因違反道路交通管理處罰條例案件，對於交
通部公路總局臺北區監理所基隆監理站所為之裁決（原處分案號
及其製作日期均詳如附表所示），聲明異議，本院裁定如下：
    主  文
原處分撤銷。
侯仰霏不罰。
    理  由
一、按受舉發違反道路交通管理事件之受處罰人，認為受處罰之
    違規行為應歸責他人者，應於舉發違反道路交通管理事件通
    知單應到案日期前，檢附相關證據及應歸責人相關證明文件
    ，向處罰機關告知應歸責人，處罰機關應即另行通知應歸責
    人到案依法處理。逾期未依規定辦理者，仍依本條例各該違
    反條款規定處罰，道路交通管理處罰條例第85條第1 項定有
    明文。
二、原處分意旨略以：異議人即受處分人所有車牌號碼5J-7777
    號自用ㄧ般小客車（下稱系爭車輛），於如附表編號1~10「
    違規時間」欄所示時間，於附表編號1~10所示「違規地點」
    欄所示地點，有如附表編號1~10「違規事由」欄所示之違規
    行為，並經原處分機關依如附表編號1~10「違反法條及裁罰
    金額」欄所示之法條，裁處異議人如附表編號1~10所示之罰
    鍰等語。
三、異議意旨略以：本件系爭車輛自96年10月12日起至99年4 月
    17日止，均為曾朝聘所使用，目前已經臺灣彰化地方法院檢
    察署檢察官99年11月10日99年度偵字第2601號不起訴處分書
    確定，車輛所有人及使用人均為曾朝聘，應由曾朝聘繳交罰
    鍰，故請求撤銷原處分，爰此，聲明異議云云。
四、經查：
(一)本案系爭車輛之歸屬目前已經臺灣彰化地方法院檢察署檢察
    官於99年11月10日99年度偵字第2601號不起訴處分書確定，
    其中載明：「被告曾朝聘固坦承使用系爭自小客車乙情不諱
    ，惟堅決否認有何侵占犯嫌，辯稱略以：系爭自小客車係伊
    於96年10月12日，在臺北市○○區○○街26號，由伊與告訴
    人之前夫詹育村向「聯威汽車公司」陳祈瑞購買使用至今，
    當初係為了節稅，且因為伊的信用不佳無法貸款，所以以「
    育瑄企業社」名義購買，貸款亦是伊繳納，於96年12月間，
    因「育瑄企業社」爆發財務危機，詹育村怕因公司倒閉該車
    遭查扣，所以才將該車過戶至其妻侯仰霏名下，侯仰霏只是
    登記的人頭，‧‧‧97年7 月31日沒有辦理依約定過戶至伊
    的名下，是因為車子還有貸款，伊名下無法過戶等語。‧‧
    ‧依上開告訴人之陳述、證人之證述、被告之辯詞以及卷內
    被告提出之系爭自小客車保險資料、繳納車輛貸款匯款單等
    資料觀之，系爭自小客車應係屬被告所有，雙方約定暫時過
    戶予告訴人等情，應堪以認定。本件被告就系爭自小客車自
    始即有合法占有使用之權源，告訴人僅係人頭車主‧‧‧」
    等語，有臺灣彰化地方法院檢察署99年11月10日99年度偵字
    第2601號不起訴處分書、臺北市政府警察局中山分局長春派
    出所受理刑事案件報案三聯單附卷可稽，足見該侵占案件之
    告訴人即異議人僅係J5-7777 號車輛即本件違規車輛之登記
    名義人，實際所有人及占有使用人則為該侵占案件之被告曾
    朝聘，且其占有使用之期間可確定之部分係自96年10月12日
    起至99年4 月13日止，除上揭不起訴處分書外，亦有異議人
    提出之台灣台北地方法院檢察署刑事傳票（應到日期為98年
    6 月18日）、台灣彰化地方法院檢察署刑事傳票（應到日期
    為99年4 月13日）及本院公務電話紀錄表各1 紙在卷足憑；
    再觀諸附表編號1~10「違規時間」欄所示時間，均於曾朝聘
    占有使用之期間內，是異議人主張上開10件交通違規之實際
    行為人應為曾朝聘乙節，應堪認定屬實。
(二)本件異議人除附表編號5 之違規有於該應到案日期99年6 月
    日前即99年4 月23日檢附相關證據向原處分機關陳明實際駕
    駛人外，其餘案件均未於該應到案日期前檢附相關證據向原
    處分機關陳明實際駕駛人等情，為異議人所自承，且有異議
    人提出之原處分機關舉發違反道路交通管理事件通知單、停
    車單催繳與告發查詢系統、舉發通知單之送達證書、聲明異
    議狀、申請罰單轉移狀等在卷可佐，原處分機關依道路交通
    管理處罰條例第85條第1 項後段之規定仍對異議人裁罰，於
    法固無不合；惟按依前揭道路交通管理處罰條例第85條第1
    項規定之文義，異議人「逾期未依規定辦理」之效果，係處
    罰機關「仍依本條例各該違反條款規定處罰」，並未指發生
    失權之效果。且觀諸上開規定修正之立法理由，亦未表示逾
    期未告知即生失權效果。況若舉發通知單送達異議人時，已
    逾通知單所定之到案期日，則因未符合道路交通管理處罰條
    例第85條第1 項規定，即未生失權之效果。如此一來，將使
    有無失權之效果取決於舉發通知單送達之遲速，如送達在到
    案期日前者，即生失權效果；送達在到案期日後者，即不生
    失權效果，顯失公平（尤其若舉發通知單送達異議人時，恰
    係通知單所定到案期日之同日或前一日，將使異議人因無法
    及時告知應歸責他人之狀況，而承受失權之不公平結果）。
    如採「失權效果」之見解，無異剝奪異議人得舉證免罰之權
    利，此應有法律明文始能為之（參見臺灣高等法院暨所屬法
    院97年法律座談會刑事類提案第41號研討結果）。申言之，
    本條項規定應僅屬處罰機關得為實體上處罰之依據，並課予
    受處罰人適當舉證之義務，縱有違反亦不生失權之效果；處
    罰機關於裁決前，乃至法院聲明異議程序中，仍應依違規事
    實是否存在、有無可歸責原因及責任條件等情，為實體上之
    判斷。是依前揭說明，尚無法因此即率予剝奪異議人得舉證
    免罰之權利。準此，本件異議人雖逾期辦理歸責事宜，然經
    本院上揭調查結果，系爭車輛之歸屬經臺灣彰化地方法院檢
    察署檢察官於99年11月10日99年度偵字第2601號不起訴處分
    書確定系爭車輛之實際所有人及占有使用人確非異議人，業
    如前述，則異議人客觀上因未實際占有、管領系爭車輛，亦
    非實際車輛所有人及駕駛人，則其並無違反法律上義務，從
    而，曾朝聘所為本件之違規行為，實無可歸責於異議人。
(三)又本件違規汽車駕駛人及實際所有人既經臺灣彰化地方法院
    檢察署99年11月10日99年度偵字第2601號不起訴處分書確定
    為曾朝聘，即應由處罰機關另行通知該違規汽車駕駛人及所
    有人曾朝聘到案依法處理，併此指明。
五、綜上所述，本件異議人雖未於舉發單上所載應到案日期前，
    檢附相關證據及應歸責人之相關證明文件，向原處分機關告
    知應歸責人，然經本院調查結果，異議人確實並非上開違規
    之實際行為人，異議人辯稱應對系爭汽車之實際所有人及占
    有使用人曾朝聘裁罰乙節，即屬可採。原處分機關未察，進
    而對異議人加以裁罰，即難認允洽。異議人以前詞為由，向
    本院提出異議，為有理由，爰撤銷原處分，並由本院另為異
    議人不罰之諭知。
據上論斷，應依道路交通案件處理辦法第19條前段，裁定如主文
。
中    華    民    國   100    年    3     月    31    日
                        交通法庭法  官  陳俞婷
以上正本證明與原本無異。
如不服本裁定應於送達後5 日內向本院提出抗告狀。
                                書記官  李玟郁
中    華    民    國   100    年    3     月    31    日
附表：
 ┌─┬───┬───┬───┬────┬───┬───┬───┬───┐
 │編│裁決書│違規時│違規地│舉發違規│違反法│裁決書│裁決書│本院裁│
 │號│案號  │間    │點    │事實    │條及裁│製作日│送達日│定主文│
 │  │      │      │      │        │罰金額│期    │期    │      │
 │  │      │      │      │        │（新臺│      │      │      │
 │  │      │      │      │        │幣）  │      │      │      │
 ├─┼───┼───┼───┼────┼───┼───┼───┼───┤
 │1 │基監字│98年5 │      │不依限期│第17條│99年1 │      │原處分│
 │  │第裁  │月1日 │      │參加定期│第1項 │月25日│      │撤銷。│
 │  │42-422│      │      │檢驗    ├───┤      │      │侯仰霏│
 │  │802714│      │      │        │1400元│      │      │不罰。│
 │  │號    │      │      │        │      │      │      │      │
 ├─┼───┼───┼───┼────┼───┼───┼───┼───┤
 │2 │基監字│98年11│中華路│汽車駕駛│第40條│100年1│100年 │原處分│
 │  │第裁  │月10日│1段53 │人行車速├───┤月20日│1月22 │撤銷。│
 │  │42-A91│01時57│號前快│度，超過│1,600 │      │日    │侯仰霏│
 │  │42095 │分許  │車    │規定之最│元，併│      │      │不罰。│
 │  │號    │      │      │高時速未│記違規│      │      │      │
 │  │      │      │      │滿20公里│點數1 │      │      │      │
 │  │      │      │      │        │點    │      │      │      │
 ├─┼───┼───┼───┼────┼───┼───┼───┼───┤
 │3 │基監字│98年10│中華路│汽車駕駛│第40條│100年1│100年1│原處分│
 │  │第裁  │月25日│1段53 │人行車速├───┤月20日│月22日│撤銷。│
 │  │42-A91│02時44│號前快│度，超過│1,600 │      │      │侯仰霏│
 │  │040158│分許  │車    │規定之最│元，併│      │      │不罰。│
 │  │號    │      │      │高時速未│記違規│      │      │      │
 │  │      │      │      │滿20公里│點數1 │      │      │      │
 │  │      │      │      │        │點    │      │      │      │
 │  │      │      │      │        │      │      │      │      │
 ├─┼───┼───┼───┼────┼───┼───┼───┼───┤
 │4 │基監字│98年6 │承德路│使用他車│第12條│100年1│100年1│原處分│
 │  │第裁  │月16日│三段  │牌照行駛│第1項 │月20日│月22日│撤銷。│
 │  │42-A00│13時43│      │        │第5款 │      │      │侯仰霏│
 │  │XBG397│分許  │      │        ├───┤      │      │不罰。│
 │  │號    │      │      │        │5,400 │      │      │      │
 │  │      │      │      │        │元    │      │      │      │
 │  │      │      │      │        │      │      │      │      │
 │  │      │      │      │        │      │      │      │      │
 │  │      │      │      │        │      │      │      │      │
 │  │      │      │      │        │      │      │      │      │
 ├─┼───┼───┼───┼────┼───┼───┼───┼───┤
 │5 │基監字│98年1 │承德路│任意駛出│第45條│100年1│100年1│原處分│
 │  │第裁  │月19日│一段  │邊線    │第12款│月20日│月22日│撤銷。│
 │  │42-AR0│15時15│      │        │      │      │      │侯仰霏│
 │  │834831│分許  │      │        ├───┤      │      │不罰。│
 │  │號    │      │      │        │600元 │      │      │      │
 │  │      │      │      │        │      │      │      │      │
 ├─┼───┼───┼───┼────┼───┼───┼───┼───┤
 │6 │基監字│98年9 │國道一│使用他車│第12條│100年1│100年 │原處分│
 │  │第裁  │月26日│號北上│牌照行駛│第5款 │月20日│1月22 │撤銷。│
 │  │42-Z10│21時15│9.4公 │        │      │      │日    │侯仰霏│
 │  │621600│分許  │里    │        ├───┤      │      │不罰。│
 │  │號    │      │      │        │5,400 │      │      │      │
 │  │      │      │      │        │元    │      │      │      │
 ├─┼───┼───┼───┼────┼───┼───┼───┼───┤
 │7 │基監字│98年9 │酒泉街│停車車種│第56條│100年1│100年1│原處分│
 │  │第裁  │月23日│      │不依規定│第1項 │月20日│月22日│撤銷。│
 │  │42-1AF│11時50│      │        │第9款 │      │      │侯仰霏│
 │  │006188│分許  │      │        │      │      │      │不罰。│
 │  │號    │      │      │        ├───┤      │      │      │
 │  │      │      │      │        │600元 │      │      │      │
 ├─┼───┼───┼───┼────┼───┼───┼───┼───┤
 │8 │基監字│98年9 │萬瑞快│汽車行駛│第33條│100年1│100年1│原處分│
 │  │第裁  │月1日 │速公路│快速公路│第1項 │月20日│月22日│撤銷。│
 │  │42-RA5│22時32│11_k_ │速度超過│第1款 │      │      │侯仰霏│
 │  │263574│分許  │      │規定最高├───┤      │      │不罰。│
 │  │號    │      │      │速限(未 │3000元│      │      │      │
 │  │      │      │      │滿20公里│      │      │      │      │
 │  │      │      │      │)       │      │      │      │      │
 ├─┼───┼───┼───┼────┼───┼───┼───┼───┤
 │9 │基監字│99年4 │板橋市○○道路收│第56條│100年1│100年 │原處分│
 │  │第裁  │月8日 │雨農路│費停車處│第2項 │月20日│1月22 │撤銷。│
 │  │42-1CK│12時34│      │所停車經│      │      │日    │侯仰霏│
 │  │A22223│分許  │      │催繳不依├───┤      │      │不罰。│
 │  │號    │      │      │規定繳費│300元 │      │      │      │
 │  │      │      │      │        │      │      │      │      │
 ├─┼───┼───┼───┼────┼───┼───┼───┼───┤
 │10│基監字│97年7 │蘆竹區○○道路收│第56條│100年1│100年1│原處分│
 │  │第裁  │月21日│南崁路│費停車處│第2項 │月20日│月22日│撤銷。│
 │  │42-1D0│11時06│一段  │所停車經│      │      │      │侯仰霏│
 │  │330732│分許  │      │催繳不依│      │      │      │不罰。│
 │  │號    │      │      │規定繳費├───┤      │      │      │
 │  │      │      │      │        │300元 │      │      │      │
 └─┴───┴───┴───┴────┴───┴───┴───┴───┘